臺灣高等法院高雄分院刑事判決　　　　100年度上易字第883號
上　訴　人
即　被　告　黃進慶
上列上訴人因竊盜案件，不服臺灣高雄地方法院100 年度易字第
580 號中華民國100 年7 月28日第一審判決（起訴案號：臺灣高
雄地方法院檢察署100 年度偵字第6685號），提起上訴，本院判
決如下：
    主  文
原判決撤銷。
黃進慶犯攜帶兇器竊盜未遂罪，累犯，處有期徒刑肆月，如易科
罰金，以新臺幣壹仟元折算壹日。扣案之鐵鎚、鐵撬及螺絲起子
各壹支均沒收。
    事  實
一、黃進慶前於民國96年間因竊盜案件，經臺灣高雄地方法院以
    97年度易字第272 號判決判處有期徒刑1 年確定，於99年10
    月11日縮刑期滿執行完畢。詎仍不知悔改，竟基於意圖為自
    己不法所有之竊盜犯意，於100 年2 月22日上午9 時30分許
    ，攜帶其所有之客觀上足以對人之生命、身體、安全構成威
    脅而可供兇器使用之鐵鎚、鐵撬及螺絲起子各1 支，在高雄
    巿鳳山區○○街之曹公停車場內，先以上開鐵鎚敲打高雄巿
    農田水利會鳳山工作站（下稱水利會）所有埋在水泥地面之
    圓型白鐵管1 支（價值約新臺幣500 元），再以手搖動該圓
    型白鐵管之方式，著手竊取該圓型白鐵管，尚未得手之際，
    適為巡邏員警發覺而當場查獲，並扣得黃進慶所有供其前揭
    犯行使用之鐵鎚、鐵撬及螺絲起子各1 支。
二、案經高雄巿政府警察局鳳山分局移送臺灣高雄地方法院檢察
    署檢察官偵查起訴。
    理  由
一、證據能力部分：
    本判決理由所援用之證據資料屬被告以外之人於審判外之陳
    述部分，被告及檢察官於本院言詞辯論終結前，知有刑事訴
    訟法第159 條第1 項不得為證據之情形，而對其證據能力並
    未提出異議（本院卷第25-27 頁），本院審酌上開證據之作
    成，並無違法或不當情形，且與本案起訴犯罪事實之相關待
    證事實相關，適當作為證據，依刑事訴訟法第159 條之5 第
    2 項規定，認均有證據能力。
二、實體部分：
(一)、訊據被告黃進慶坦承有於100 年2 月22日上午9 時30分許，
    攜帶扣案之鐵鎚、鐵撬及螺絲起子各1 支，在高雄巿鳳山區
    ○○街之曹公停車場內之事實，惟矢口否認有何竊盜未遂之
    犯行，辯稱：「案發地是個廢棄停車場，其當天是作義工，
    去該處整理，扣案工具是其作義工所用的物品；其在那裡除
    草時，別人以為在動那些鐵桿（指上述圓形白鐵管），但該
    處沒有任何東西失竊，其帶警察去現場時，鐵桿仍原封不動
    在該處，其不是要偷東西」云云。
(二)、經查：
  1.被告於100 年2 月22日上午9 時30分許，在高雄巿鳳山區○
    ○街之曹公停車場內為警查獲，並當場扣得其所有之鐵鎚、
    鐵撬及螺絲起子各1 支之事實，為被告所不爭執，並有高雄
    市政府警察局扣押筆錄、扣押物品目錄表、查獲現場及扣案
    物品照片在卷可稽（見臺灣高雄地方法院檢察署100 年度偵
    字第6685號卷《下稱偵卷》第11-13 、15-16 頁），復有扣
    案之鐵鎚、鐵撬及螺絲起子各1 支可佐。又上揭停車場內靠
    近入口處之水泥地面上埋設有圓形白鐵管1 支之事實，亦有
    上揭照片附卷足憑，此部分事實，應堪認定。
  2.被告於警詢供稱：「我是用自行帶去的鐵鎚敲打該圓形鐵管
    ，再用鐵鎚從圓形鐵管旁邊挖開，用鐵鎚打了2 、3 下，挖
    不起來就放棄了，其他的（工具）沒有用到；我被警方查獲
    時沒有得手；我竊取該鐵管是要拿去賣看看，有10塊、20塊
    也好」等語（見偵卷第6-7 頁）；復於檢察官偵查中供稱：
    「我拿鐵鎚本來要偷鐵管，但因鐵管下面有與水泥連結在一
    起，上面又有很多草，我把草弄開後，發現水泥很厚，我有
    敲水泥，但沒有破壞到水泥，所以就沒有偷；我偷鐵管是要
    拿去賣錢」等語（見偵卷第34-35 頁）；且被告上揭於警詢
    及檢察官偵查中之供述，復經原審當庭勘驗屬實，此有原審
    勘驗筆錄在卷可稽（見原審易字卷第52-53 頁）。再參以被
    告於原審準備程序供稱：「我先徒手把附近的草拔除，並把
    雜物撥開後，才發現該處被混擬土所覆蓋，根本沒辦法把白
    鐵管拔起，所以才又把雜物全部放回去」等語（見原審審易
    字卷第17-18 頁），自承其當時確有拿（竊）取該圓形白鐵
    管之意思；且前揭扣案之鐵鎚、鐵撬及螺絲起子，依其構造
    及材質，亦確屬供敲打及拔取鐵管之工具無訛，足見被告確
    有竊取圓型白鐵管之不法所有意圖無訛。佐以證人即水利會
    職員周淑瑩於警詢及原審審理中證稱：「案發處所是水利會
    的地，用作停車場，目前租給高雄市政府警察局作停車場，
    不開放給一般民眾停車；該停車場四周有圍很小的管子，是
    停車場的圍籬，高度只有十幾公分，是水利會設置的，用以
    公示大眾說這是水利會的地；警察說被告在搖動該白鐵管，
    但被告並未拿走該白鐵管，該鐵管是埋在地上的水泥裡」等
    語（見原審易字卷第24-26 頁），足認被告係以攜帶之鐵鎚
    敲打、挖掘充作該停車場圍籬之圓形白鐵管，欲竊取該圓形
    白鐵管後持以變賣，然因該圓形白鐵管埋入水泥地，於尚未
    竊得時即遭警查獲而未遂甚明。
  3.再者，倘若被告於案發當時確係以義工身分，前往該停車場
    除草、整理環境，並無竊取上開圓形白鐵管之意圖，而遭誤
    認為竊賊，衡情應於警詢及檢察官偵查中據實說明，豈會自
    承竊盜未遂之犯行，並於原審準備程序中自承「有拿取該圓
    形白鐵管之打算」等語，並攜帶可供敲打及竊取上揭鐵管使
    用，而與其所辯「清除雜草」無關之扣案鐵鎚、鐵撬及螺絲
    起子等器具，足見被告辯稱：「其是係案發地點作義工」云
    云，已難採信。參以案發地點係水利會所有，目前出租予高
    雄市政府警察局作為停車場之用乙節，業據證人周淑瑩證述
    如前，則被告所辯：「該處為廢棄停車場，其係充當義工，
    在該處整理環境」云云，亦係事後卸責之詞，不足採信。
(三)、綜上所述，被告前開所辯，顯係卸責之詞，不足採信。本件
    事證明確，被告上揭竊盜未遂之犯行，堪以認定，應依法論
    科。
三、按刑法第321 條第1 項第3 款之攜帶兇器竊盜罪，係以行為
    人攜帶兇器竊盜為其加重條件，此所謂兇器，其種類並無限
    制，凡客觀上足對人之生命、身體、安全構成威脅，具有危
    險性之器械均屬之，且祇須行竊時攜帶此種具有危險性之器
    械為已足，並不以攜帶之初有行兇之意圖為必要（最高法院
    79年臺上字第5253號判例意旨、92年度臺非字第38號判決意
    旨參照）。查被告著手竊取上開停車場內圓形白鐵管之際，
    所攜帶之鐵鎚、鐵撬及螺絲起子等，均為金屬材質，質地堅
    硬，鐵鎚甚為沈重，鐵撬及螺絲起子則均呈尖銳形狀，有該
    等扣案物暨照片可稽（見偵卷第15頁），依一般社會觀念，
    在客觀上均足以對他人生命、身體、安全造成危險，俱應屬
    兇器。另被告著手竊取該圓形白鐵管之際，為警當場查獲，
    屬未遂階段。核被告所為，係犯刑法第321 條第2 項、第1
    項第3 款之攜帶兇器竊盜未遂罪；又被告已著手於竊盜之實
    行，於尚未得逞之際即遭警查獲，為未遂犯，爰依刑法第25
    條第2 項之規定，按既遂犯之刑減輕之。又被告前於96年間
    因竊盜案件，經原審法院以97年度易字第272 號判決判處有
    期徒刑1 年確定，於99年10月11日執行完畢等情，有臺灣高
    等法院被告前案紀錄表在卷可按（見本院卷第17頁），其於
    徒刑執行完畢後，5 年內故意再犯本件有期徒刑以上之罪，
    為累犯，應依刑法第47條第1 項規定加重其刑，並依法先加
    後減之。
四、原判決以被告前揭攜帶兇器竊盜未遂罪證明確，因予論罪科
    刑，固非無見。惟按「科刑之判決書其宣示之主文，與所載
    之事實及理由必須互相適合，否則即屬理由矛盾，其判決當
    然為違背法令。」（最高法院64年台上字第893 號判例意旨
    參照）。本件原判決於「主文」記載「扣案之…鐵撬及螺絲
    起子各壹支均沒收」等語，惟其「理由」卻認定「扣案之鐵
    撬及螺絲起子各1 支雖均為被告所有，然並非供犯罪所用或
    預備之物，爰均不予宣告沒收。」云云（見原判決第6 頁倒
    數第1-7 行），即有判決理由矛盾之違誤。被告上訴意旨否
    認犯罪，雖無理由，然原判決既有上開可議之處，自屬無可
    維持，應由本院將原判決予以撤銷改判。本院審酌被告已有
    竊盜犯罪前科，仍不知悔改，任意竊取他人財物，侵害被害
    人之財產權，危害社會治安，並參酌被告尚未竊得財物即為
    警查獲暨其犯罪動機、目的、手段、智識程度、所生危害等
    一切情狀，爰量處有期徒刑4 月，並諭知以新臺幣1,000 元
    折算1 日之易科罰金折算標準。至扣案之鐵鎚、鐵撬及螺絲
    起子各1 支，係被告所有供本件竊盜犯行所用之物，業經本
    院認定如前，爰依刑法第38條第1 項第2 款之規定宣告沒收
    之。
據上論結，應依刑事訴訟法第369 條第1 項前段、第364 條、第
299 條第1 項前段，刑法第321 條第2 項、第1 項第3 款、第25
條、第47條第1 項、第41條第1 項前段、第38條第1 項第2 款，
判決如主文。
本案經檢察官吳茂松到庭執行職務。
中    華    民    國  100     年    10    月    25    日
                  刑事第四庭    審判長法  官  蕭權閔
                                      法  官  王憲義
                                      法  官  唐照明
以上正本證明與原本無異。
本判決不得上訴。
中    華    民    國   100    年    10    月    25    日
                                      書記官  黃琳群
附錄本件判決論罪科刑法條：
中華民國刑法第321 條
犯竊盜罪而有下列情形之一者，處6 月以上、5 年以下有期徒刑
，得併科新臺幣10萬元以下罰金：
一、侵入住宅或有人居住之建築物、船艦或隱匿其內而犯之者。
二、毀越門扇、牆垣或其他安全設備而犯之者。
三、攜帶兇器而犯之者。
四、結夥三人以上而犯之者。
五、乘火災、水災或其他災害之際而犯之者。
六、在車站、埠頭、航空站或其他供水、陸、空公眾運輸之舟、
    車、航空機內而犯之者。
前項之未遂犯罰之。